臺灣高等法院民事判決　　　　　　　　 96年度上易字第779號
上　訴　人　安聯保全股份有限公司
法定代理人　蔡　峰
訴訟代理人　乙○○
被 上訴 人　竹城御賞管理委員會
法定代理人　甲○○
訴訟代理人　陳傳中律師
上列當事人間請求損害賠償事件，上訴人對於中華民國96年7月
23日臺灣桃園地方法院96年度訴字第375號第一審判決提起上訴
，本院於96年12月19日言詞辯論終結，判決如下：
    主  文
上訴駁回。
第二審訴訟費用由上訴人負擔。
    事實及理由
一、程序方面：
    按「當事人喪失訴訟能力或法定代理人死亡或其代理權消滅
    者，訴訟程序在有法定代理人或取得訴訟能力之本人，承受
    其訴訟以前當然停止。」、「第168條至第172條及前條所定
    之承受訴訟人，於得為承受時，應即為承受之聲明。他造當
    事人，亦得聲明承受訴訟。」民事訴訟法第170條、175條分
    別定有明文。本件被上訴人之法定代理人原為李秀香，嗣變
    更為王美能後，又於民國96年11月16日變更為甲○○，且於
    同年12月19日聲明承受本件訴訟，此有被上訴人提出之聲明
    承受訴訟狀、公告、竹城御賞第4屆管理委員會第3次會議紀
    錄及本院96年12月19日言詞辯論筆錄可憑（本院卷第98頁至
    99頁、第103之1至104頁），核與上開規定相符，自應予准
    許。
二、本件上訴人起訴主張：兩造於95年10月26日簽訂駐衛保全服
    務契約書（下稱系爭服務契約），由上訴人提供竹城御賞社
    區駐衛保全服務，服務期限自95年11月1日起至96年10月31
    日止（含試用期之3個月）。詎被上訴人竟於96年1月15日逕
    行來函終止系爭服務契約，要求上訴人於96年1月31日撤哨
    ，已嚴重違反系爭服務契約第5條、第13條第1項之約定，造
    成上訴人公司商譽、投資設備、教育訓練及員工生計等重大
    損失，爰依同契約第13條第1項約定，請求被上訴人賠償2個
    月服務費新臺幣（下同）433,650元及商譽損失150,000元，
    合計583,650元及自起訴狀繕本送達被上訴人翌日起至清償
    日止，按年息5%計算之利息等語。
三、被上訴人辯以：依系爭服務契約第4條、第8條約定，上訴人
    應依被上訴人要求，執行門禁、車輛管制、登記等事務，並
    對駐衛人員善盡管理考核責任等義務，試用期間自95年11月
    1日起至96年1月31日止。惟：（一）上訴人所派遣第1任總
    幹事不適任，且於保全部分門禁管制有疏失，又該總幹事兼
    任上訴人及安聯公寓大廈管理維護股份有限公司之職務，同
    時處理兩家公司之事務，故該總幹事縱非上訴人之編制內員
    工，於上訴人履行系爭服務契約上，亦居於上訴人之使用人
    或履行輔助人之地位，其所保全業務之相關缺失，仍應視為
    上訴人之缺失；（二）上訴人派遣之第2任總幹事不具合格
    證照，且有情緒管理不佳之情形，被上訴人於95年11月17日
    要求上訴人提出檢討報告，上訴人遲至95年12月15日始提出
    ，且所派出列席被上訴人之委員會會議人員又先行離席，致
    被上訴人無從表示意見；（三）至96年1月為止，上訴人皆
    未貫徹應由早晚班人員按時紀錄後，交由現場主管查核之正
    常程序，僅在96年1月6日派員督導簽到；（四）上訴人所派
    遣車道哨人員，專責社區上下班交通管制，但完全不諳車輛
    指揮，每每造成驚險萬分幾乎釀成交通意外；（五）依系爭
    服務契約第5條之約定，被上訴人本有權於試用期間內評比
    服務品質，再決定是否與上訴人續約之權利。至於具體而言
    ，如何評比，契約既未明訂，解釋上，廣徵民意，設計問卷
    或由各委員提出意見後加以表決，無必須拘泥於一定方式之
    必要。本件計經被上訴人之10位委員表決，其中有8位不贊
    成續約，則被上訴人以各委員會表決之方式決定試用期滿不
    予續約，自不得謂非評估之一種，依約被上訴人並不須負擔
    任何損害賠償之責等語。
四、本件經原法院判決駁回上訴人之訴，上訴人不服原判決，上
    訴聲明為：（一）原判決廢棄；（二）被上訴人應給付上訴
    人583,650元，及自起訴狀繕本送達之翌日起至清償日止，
    按年息5%計算之利息。被上訴人則聲明：上訴駁回。
五、兩造不爭執之事實：（本院卷第43頁背面）
    兩造間於95年10月26日簽訂系爭服務契約，約定由上訴人提
    供駐衛保全服務，服務期間自95年11月1日起至96年10月31
    日止（包含試用期3個月）為期1年，惟被上訴人於96年1月
    15日通知上訴人於96年1月31日終止系爭服務契約。
六、本件經本院於96年11月13日與兩造整理之爭點為：上訴人能
    否依系爭服務契約第13條第1項之約定請求如其聲明所示之
    金額？（本院卷第43頁背面）茲述之如下：
（一）按所謂「試用期間」，乃訂約之一方以評價試用他方之職
      務適格性及能力，作為考量締結正式契約與否，且存續期
      間較為短暫之定期性、實驗性之約定。此為契約自由原則
      ，即契約之雙方有締結或不締結契約之自由所衍生之法理
      。是有關試用期間內，當事人間之權利義務關係，及終止
      契約之事由等，除有違背法律之強制規定及公序良俗而無
      效外，原則上應尊重契約當事人之約定。
（二）上訴人主張：１、依系爭服務契約第13條第1項之約定：
      「甲方（即被上訴人）得隨時以書面通知乙方（即上訴人
      ）終止本契約，於通知到達乙方14日生效，但契約期限1
      年以上者（含1年）者，於通知到達乙方後30日生效，甲
      方亦得支付上述預告期間之服務費，惟契約屢行未逾1年
      甲方無正當理由而終止本契約者，應賠償乙方2個月服務
      費（含稅）。如因乙方之無正當理由而中途停止服務者，
      未先予照會甲方即除本契約，乙方應支付甲方2個月保全
      服務費，給予甲方作為違約金。」，上開之約定亦適用於
      試用期間；２、被上訴人與上訴人簽訂之系爭服務契約，
      契約第4條載明駐衛保全服務作業範圍及駐衛警組織編制
      ，並不包含總幹事及清潔工編制，該等員工並非上訴人所
      派遣；３、有關管理服務人員值勤日報表之疏漏，固係上
      訴人內部文書作業之疏失，但上訴人確有貫徹督導及查核
      值勤人員，上述文書作業之疏失，並不影響上訴人提供社
      區安全服務之品質；４、上訴人前員工丁清仲及蘇正雄，
      分別於95年11月1日及同年月5日進入被上訴人社區服務，
      直至上訴人於96年1月31日撤哨，因上訴人教育訓練落實
      ，其2人工作表現及服務品質良好，故由新保全公司續聘
      在被上訴人社區服務；５、被上訴人社區96年1月6日發生
      火警，保全員丁清仲及高啟彰處置得宜，解除火警危機，
      獲被上訴人獎勵等語。被上訴人則以上開情詞置辯。
（三）經查：
  １、依系爭服務契約第5條（保全服務期間）約定：「１、原
      則上，自95年11月1日0時開始，至96年10月31日0時止，
      為期1年。２、但先予試用3個月：自95年11月1日起至96
      年1月31日止。俾使評比服務品質，如認為可行時，再由
      96年2月1日起至96年10月31日止，合計為期1年。二、倘
      若第1次試用3個月服務品質欠佳時，本契約自動失效。三
      、於服務期間，若甲方（即被上訴人）評估認為乙方（即
      上訴人）服務欠佳，或無力擔任本社區保全任務時，甲方
      得通知乙方終止本契約，甲方並不負擔任何賠償責任。」
      ，有系爭服務契約在卷可憑（原審卷第31至32頁），可知
      ，系爭服務契約之保全服務期間計為1年，並分為試用期
      （3個月）及正式服務期間（9個月），且被上訴人得於試
      用期評比上訴人之服務品質，決定是否由上訴人繼續提供
      保全服務，若被上訴人評估上訴人提供之服務欠佳，則系
      爭服務契約於試用期屆滿時即失其效力。經核系爭服務契
      約上開之約定，並無違背法律強制規定及公序良俗之情形
      ，依上開（一）有關試用期間之說明，自應予尊重。
  ２、上訴人雖主張系爭服務契約第13條第1項之約定（即：被
      上訴人得隨時以書面通知上訴人終止系爭服務契約，於通
      知到達上訴人後14日生效，但其契約期限1年以上含1年者
      ，於通知到達上訴人後30日生效，被上訴人亦得支付上述
      預告期間之服務費，惟契約履行未逾1年，被上訴人無正
      當理由而終止本契約者，應賠償上訴人2個月之服務費。
      ）亦適用於試用期等語，惟如上所述，兩造既有試用期間
      之約定，並約明被上訴人有在試用期滿時評估、決定是否
      由上訴人繼續提供服務之權利，若認試用期間仍有系爭服
      務契約第13條第1項前段約定之適用，則無異要求被上訴
      人若要在試用期間屆滿時終止契約，必須在試用期滿前1
      個月即做出可行性之評估，此與兩造間約定試用期為3個
      月已有違背。又系爭服務契約第5條賦予被上訴人於試用3
      個月期滿後是否續約之準據在於：「服務品質是否可行」
      ，如認可行即再續約，否則，系爭服務契約自動失效，此
      為該試用期間兩造間權利義務所為之規範，而系爭服務契
      約第13條第1項所約定者，乃被上訴人雖有隨時於一定期
      限內以書面通知上訴人終止系爭服務契約之權，惟契約履
      行如未逾1年，且係無正當理由終止系爭服務契約者，被
      上訴人應賠償上訴人2個月之服務費，互核上述二者規範
      之內容及其法效果，均顯有不同，足見，系爭服務契約第
      13條第1項之約定，於試用期間尚無適用之餘地。是上訴
      人上開之主張，顯不可採。
  ３、上訴人主張被上訴人應賠償如其聲明所示之金額，係以系
      爭服務契約第13條第1項之約定為其請求權基礎，惟如上
      所述，系爭服務契約第13條第1項之約定，於本件試用期
      間並無適用之餘地，從而，上訴人依系爭服務契約第13條
      第1項之約定請求如上所示，自無理由。
七、綜上所述，上訴人本於系爭服務契約第13條第1項之約定，
    請求被上訴人賠償服務費433,650元及商譽損失150,000元，
    合計583,650元及自起訴狀繕本送達被上訴人翌日起至清償
    日止，按年息5%計算之利息，為無理由，不應准許。原審為
    上訴人敗訴之判決，並無不合。上訴意旨指摘原判決不當，
    聲明廢棄改判，為無理由，應予駁回。
八、本件事證已臻明確，兩造其餘之攻擊、防禦方法核與判決結
    果不生影響，爰毋庸一一論述，併此敘明。
九、據上論結，本件上訴為無理由，依民事訴訟法第449條第1項
    、第78條，判決如主文。
中　　華　　民　　國　　96　　年　　12  　月　　31　　日
  　　　　　　　　　民事第十二庭
                        審判長法　官  陳駿璧
　　  　　　　　　　　　　　　法　官  王麗莉
　　　  　　　　　　　　　　  法　官  陳邦豪
正本係照原本作成。
不得上訴。
中　　華　　民　　國　　97　　年　　1 　　月　　2 　　日
　　　　　　　　　　　　　　　書記官  李佳樺
